臺灣高雄地方法院民事判決　　　　　　　 94年度訴字第307號
原　　　告　甲○○
　　　　　　乙○○
被　　　告　陳奕凡
　　　　　　即丙○○
上列當事人間請求損害賠償事件，經本院於民國94年5月3日言詞
辯論終結，判決如下：
  主  文
被告應各給付原告甲○○、乙○○新臺幣陸萬肆仟陸佰陸拾肆元
、柒萬玖仟壹佰伍拾參元，及均自民國九十四年四月五日起至清
償日止按週年利率百分之五計算之利息。
訴訟費用由被告負擔十分之三，餘由原告負擔。
本判決關於原告勝訴部分得假執行。
原告其餘假執行之聲請均駁回。
  事實及理由
一、本件被告經合法通知，未於言詞辯論期日到場，核無民事訴
    訟法第386 條各款所列情形，爰依原告聲請，由其一造辯論
    而為判決。
二、原告起訴主張：被告於民國93年4 月25日晚間7 時10分許，
    在駕駛車牌號碼Ｔ6-2951號自用小客車沿高雄市三民區○○
    ○路由東向西方向行駛途經該路384 號前時，因疏未注意汽
    車駕駛人應注意車前狀況，並隨時採取必要之安全措施，且
    除準備停車或臨時停車外，不得跨越兩車道行駛之規定，竟
    即跨越該路慢車道與外側快車道間而行駛，適原告乙○○騎
    乘車牌號碼ＶＰＯ-109號機車附載原告甲○○亦沿同路行於
    被告車後，其於自後由左側超越被告所駕自用小客車而欲轉
    入原行慢車道時，即遭未注意車前狀況之被告所駕駛之自用
    小客車左前車頭撞及機車右後側車身，致其人、車倒地而使
    原告乙○○受有腦震盪、多處擦傷，原告甲○○亦受有右上
    肢、右膝及右腰多處擦傷等傷害，被告因前開過失傷害案件
    業經鈞院93年度交簡字第2944號刑事判決判處拘役50日確定
    在案，而原告甲○○、乙○○因上開傷害業各支出醫藥費新
    臺幣（下同）6,011 元、3,740 元，且因上開車禍而分別受
    有腦震盪、多處擦傷等傷害，部分外傷更須貼以人工皮照顧
    ，原告精神及身體上自均承受莫大之痛苦，惟事發後原告除
    自保險公司處領得共計9,350 元（原告甲○○6,010 元及原
    告乙○○3,340 元）強制機車責任保險金外，被告即拒不賠
    償，為此爰依侵權行為損害賠償請求權請求判令被告應給付
    原告甲○○256,011 元（包括醫藥費6,011 元及精神慰撫金
    250,000 元）、原告乙○○253,740 元（包括醫藥費3,740
    元及精神慰撫金250,000 元），及均自起訴狀繕本送達之翌
    日即94年4 月5 日起至清償日止，按週年利率5 ％計算之利
    息，並均願供擔保請准宣告假執行。
三、被告未於言詞辯論期日到場，亦未提出書狀作何聲明或陳述
    。
四、本件原告主張被告於上開時地因跨越車道阻擋後車，且未注
    意車前狀況而於後行之伊車超車後因未保持安全間隔而發生
    擦撞，致其等均因此而受有前開傷害等情，業據原告提出與
    所述相符之台灣高雄地方法院檢察署檢察官聲請簡易判決處
    刑書、本院93年度交簡字第2944號刑事判決書、高雄市政府
    交通局車輛行車事故鑑定委員會鑑定意見書、診斷證明書等
    件在卷可稽，又被告業因上開事件而經本院認定其有未注意
    後行車超越時之行駛狀況之過失，而以過失傷害而判處拘役
    50日嗣經確定乙節，亦經本院調閱上開刑事卷宗查明無訛，
    而被告經合法通知，既不於言詞辯論期日到場爭執，復不提
    出書狀答辯以供本院斟酌，應認原告之主張為真實，從而本
    件原告依侵權行為損害賠償請求權主張被告應負損害賠償之
    責任，依法洵屬有據。
五、按「損害之發生或擴大，被害人與有過失者，法院得減輕賠
    償金額或免除之，民法第217 條第1 項定有明文，此項規定
    之目的，在謀求加害人與被害人間之公平，故在裁判上法院
    得以職權減輕或免除之。」，最高法院85年臺上字第1756號
    判例可資參照，又「汽車超越時應顯示左方向燈並於前車左
    側保持半公尺以上之間隔超過，行至安全距離後，再顯示右
    方向燈駛入原行路線。」，道路交通安全規則第101 條第5
    款後段亦定有明文。查系爭車禍發生後，被告所駕駛之自用
    小客車乃頭東尾西停置於九如二路西向快、慢車道分隔線間
    ，其右前車角距北側路邊為4.4 公尺，右後車角距之為 4.6
    公尺，右前車角距九如二路386 號西柱與同路行向之垂直線
    為3.6 公尺，其車左前燈罩破裂，且左前保險桿烤漆亦有脫
    落，而原告乙○○所騎乘之機車則頭略東北、尾略西南倒置
    於被告車輛左側之西向內、外側快車道分隔線間，其前輪距
    被告車輛左後角3.8 公尺，右前方之西向外側快車道則留有
    起點距西向內、外側快車道分隔線1.0 公尺且長為2.6 公尺
    之刮地痕，該機車右後車身則有擦撞痕跡乙節，此有道路交
    通事故調查報告表、相片等件附於本院93年度交簡字第2944
    號刑事案卷可憑，而被告於事發後在警訊時則供稱：「我沿
    九如二路東向西外側快車道行駛，有一部輕機（即原告機車
    ）突然由後方超越我車至我的車旁，我便向右偏閃，但我的
    左前燈罩還是與輕機右側車身發生擦撞，對方已超越過我車
    在我左前方」等語（警卷第15頁），原告乙○○則稱：「我
    沿九如二路東向西外側快車道直駛，我跟在一部自小客車（
    即被告車）後方向西已超越我右前方Ｔ6-2951號（即被告車
    ）行駛於九如二路快、慢車道間自小客車後，我欲向右駛入
    機車道不知為何我的右後方車（身被）自小客車左前車頭撞
    及我的後座乘載人右膝蓋」等語（警卷第16頁），亦經本院
    查閱上開刑事卷宗無訛，是依兩車行進方向、車損情況及現
    場情形並兩造之陳述以觀，系爭車禍固係因被告跨越車道，
    致阻擋後方來車前行，並於原行其後之原告機車在超越其所
    駕車輛前行後因未注意車前狀況即貿然向左偏行以致肇事，
    惟原告乙○○騎乘機車自後超越被告所駕車輛時，原亦應注
    意保持超車之安全間隔以防擦撞，然其於超車後欲駛入原行
    慢車道而尚在被告所駕車輛左側而未完成超車動作之際，即
    貿然向右切入以駛回原行車道致遭前車之被告擦撞倒地，其
    就本件車禍事故之發生，顯亦有疏未注意與前車保持安全間
    隔，並未行至安全距離後再駛入原行車道之過失甚明，而高
    雄市政府交通局車輛行車事故鑑定委員會之鑑定結果雖認原
    告乙○○並無肇事因素，然其未慮及上開行車動態而與本院
    之判斷不符，該鑑定結果尚無足為原告有利之認定。本院斟
    酌系爭車禍發生之一切情況，認被告跨越車道阻擋後車且未
    注意車前狀況並與已超越之後行車保持安全距離為肇事主因
    ，原告乙○○超越前車後未注意行至安全距離再轉入原行車
    道為肇事次因，被告就系爭車禍之發生自應負三分之二之過
    失責任，餘之過失責任則應由原告乙○○負擔，而原告甲○
    ○既由原告乙○○附載其後，依民法第217 條第3 項之規定
    ，其自應與原告乙○○同負該過失之責。
六、按「汽車、機車或其他非依軌道行駛之動力車輛，在使用中
    加損害於他人者，駕駛人應賠償因此所生之損害。」、「不
    法侵害他人之身體或健康者，對於被害人因此喪失或減少勞
    動能力，或增加生活上之需要時，應負損害賠償責任。」、
    「不法侵害他人之身體、健康、名譽、自由、信用、隱私、
    貞操，或不法侵害其他人格法益而情節重大者，被害人雖非
    財產上之損害，亦得請求賠償相當之金額。」，民法第 191
    條之2 前項、第193 條第1 項、第195 條第1 項分別定有明
    文。本件被告乃因前述過失而致原告各受有上揭傷害，其就
    此自應負侵權行為之損害賠償責任，茲就原告所得請求之損
    害賠償金額計算如后：
  (1)、原告甲○○部分：
    、醫藥費部分
        查原告甲○○因上開傷害而至高雄醫學大學附設中和紀
        念醫院治療，期間共計自費支出6,011 元乙節，此有醫
        療費用收據8 紙在卷可稽，而上開費用經核均屬醫療上
        必要之支出，依法自應予以准許。
    、精神慰撫金部分
        本件原告甲○○因上開車禍而受有右上肢右膝及右腰多
        處擦傷等傷害已如前述，是其因被告之過失肇事而致莫
        名受有前該傷害並因此而多次就醫治療，其精神上自應
        受有相當之痛苦可堪認定，而原告甲○○於事故發生時
        為高雄醫學大學三年級學生，其名下並無財產，另被告
        於92年度之所得資料共10筆，給付總額為42,922，名下
        則有投資乙筆，財產總額為11,000元等情，此有稅務電
        子閘門財產所得調件明細表等件在卷可參，爰審酌原告
        教育程度、經濟狀況、傷害程度等一切情狀，認以原告
        請求之慰撫金250,000 元尚屬過高，應以100,000 元較
        為適當。
  (2)、原告乙○○部分：
    、醫藥費部分
        查原告乙○○因上開傷害而至高雄醫學大學附設中和紀
        念醫院治療，期間共計自費支出3,740 元乙節，亦有醫
        療費用收據13紙在卷足稽，而上開費用經核均屬醫療上
        必要之支出，依法自應予以准許。
    、精神慰撫金部分
        本件原告乙○○因上開車禍而受有腦震盪、多處擦傷等
        傷害業如前述，是其因被告之過失肇事而多次就醫治療
        ，其精神上自亦受有相當之痛苦可堪認定，而原告乙○
        ○於事故發生時為高雄應用科技大學二年級學生，其名
        下並無財產，另被告之財產、所得狀況則已如前述，爰
        審酌原告教育程度、經濟狀況、傷害程度等一切情狀，
        認以原告請求之慰撫金250,000 元亦屬過高，應以120,
        000 元較為適當。
  綜上，本件原告甲○○、乙○○各得請求被告賠償之金額分別
  為106,011 元（100,000 ＋6,011=106,011）、123,740 元（1
  20,000＋3,740=123,740）， 此諸損害賠償額經各扣除原告乙
  ○○與有過失應負擔部分即三分之一後，其等各得請求之數額
  分別為原告甲○○70,674元【106,011 － (106,0 11×1/3)=7
  0,674 】，原告乙○○82,493元【123,740 －(123,740 ×1/3
   ）= 82,493.33 】。
七、末按「保險人依本法規定所為之保險給付，視為被保險人損
    害賠償金額之一部分；被保險人受賠償請求時，得扣除之。
    」，強制汽車責任保險法第32條定有明文。本件原告甲○○
    及乙○○業已分別受領強制機車責任保險金6,010 元及3,34
    0 元乙節，此經原告陳明在卷，並有存摺匯款資料2 份在卷
    可稽，則原告甲○○及乙○○得請求之金額依上開規定予以
    扣除前開數額後，各尚餘有64,664元（70,674－6,010=64,6
    64）及79,153元（82,493－3,340=79,153），從而，本件原
    告甲○○、乙○○請求被告應分別給付上開金額及其法定遲
    延利息，依法洵屬有理由，自應予以准許，其逾此部分範圍
    外之請求即為無據，自應予以駁回。
八、本件主文第1項係所命給付之金額未逾50 萬元之判決，依民
    事訴訟法第389條第1項第5 款之規定，自應依職權宣告假執
    行，至原告敗訴部分，其假執行之聲請即失所依附，應予駁
    回。
九、據上論結：本件原告之訴為一部有理由、一部無理由，合依
    民事訴訟法第385條第1項、第79條、第85條、第389條第1項
    第5 款，判決如主文。
中　　華　　民　　國　　94　　年　　5 　　月　　17　　日
                          民事五庭   審判長法官 黃宏欽
                                     法      官 謝雨真
                                     法      官 郭宜芳
正本係照原本作成。
如不服本判決，應於送達後20日內，向本院提出上訴狀並表明上
訴理由，如於本判決送達前提起上訴者，應於判決送達後10日內
補提上訴理由書（須附繕本）。
中　　華　　民　　國　　94　　年　　5 　　月　　17　　日
                                     法院書記官 劉法萱
